【裁判字號】    92,訴,1700
【裁判日期】    921126
【裁判案由】    給付借款
【裁判全文】
臺灣臺南地方法院民事判決  九十二年度訴字第一七○○號
原      告  合作金庫銀行股份有限公司
法定代理人  乙○○
訴訟代理人  甲○○
被      告  丁○○  台南縣永康.
被      告  戊○○  住同右
右二人法定代理人
            丙○○  住同右
右當事人間請求清償借款事件，本院（言詞辯論終結日期：九十二年十一月十二日）
判決如左：
    主    文
被告應連帶給付原告新台幣壹佰肆拾肆萬壹仟陸佰壹拾元，及自民國九十一年五月
二十日起至清償日止，按年息百分之三點五二五計算之利息，並自民國九十一年六月
二十一日起至清償日止，其逾期在六個月以內者，按上開利率百分之十，逾期超過六
個月以上部分，按上開利率百分之二十計算之違約金。
訴訟費用由被告連帶負擔。
本判決於原告以新台幣肆拾玖萬元為被告供擔保後，得假執行。
    事    實
甲、原告方面：
一、聲明：求為判決如主文所示。
二、陳述：借款人楊清富於民國八十四年十二月二十日邀同案外人陳麗珍（已死亡）
    為連帶保證人，向原告借款新台幣（下同）壹佰柒拾玖萬元，約定至民國一０四
    年十二月二十日止，按月分期攤還本息，利息按郵局一年期定期儲蓄存款利率加
    計百分之一計算（目前年息為百分之七點九）其後依郵政儲金轉存本行利率變動
    時，自調整日起，隨同調整，逾期並有違約金之約定及約定借款人於借款期間，
    有未按期攤還本息即喪失分期攤還之期限利益，借款視同到期。詎借款人自民國
    九十一年五月二十日起即未依約攤還本息，尚欠壹佰肆拾肆萬壹仟陸佰壹拾參元
    未為清償，迭催不理，目前郵政儲金一年期定期儲蓄存款機動利率為百分之二點
    五二五，故本案利率為百分之三點五二五。案外人陳麗珍既為連帶保證人自應負
    連帶清償現欠本金壹佰肆拾肆萬壹仟陸佰壹拾參元及自民國九十一年五月二十日
    起至清償日止，按年息百分之三點五二五計算之利息，並自九十一年六月二十一
    日起至清償日止之違約金。查案外人陳麗珍於民國九十一年八月九日死亡而債務
    人丁○○、戊○○均為陳麗珍之合法繼承人，依民法第一千一百五十三條之規定
    ，則其對被繼承人之債務應負連帶清償責任，為此提起本件訴訟。
三、證據：提出借據影本乙紙、繼承系統表乙份、台南地方法院九十二年民雅字第三
    ０二五三號函影本乙份約定書、放款支出傳票影本乙紙、放款相關貸放及保證資
    料查詢單二紙為證。
乙、被告方面：
一、聲明：駁回原告之訴及其假執行之聲請。
二、陳述略稱：對繼承系統表並無意見，伊是收到支付命令時才知道陳麗珍死亡，伊
    實無力負擔系爭債務。
      理由
一、本件原告主張借款人楊清富於民國八十四年十二月二十日邀同案外人陳麗珍（已
    死亡）為連帶保證人，向原告借款壹佰柒拾玖萬元，約定至民國一０四年十二月
    二十日止，按月分期攤還本息，利息按郵局一年期定期儲蓄存款利率加計百分之
    一計算（目前年息為百分之七點九）其後依郵政儲金轉存本行利率變動時，自調
    整日起，隨同調整，逾期並有違約金之約定及約定借款人於借款期間，有未按期
    攤還本息即喪失分期攤還之期限利益，借款視同到期。詎借款人自民國九十一年
    五月二十日起即未依約攤還本息，尚欠新台幣壹佰肆拾肆萬壹仟陸佰壹拾參元未
    為清償，迭催不理，目前郵政儲金一年期定期儲蓄存款機動利率為百分之二點五
    二五，故本案利率為百分之三點五二五。案外人陳麗珍既為連帶保證人自應負連
    帶清償現欠本金壹佰肆拾肆萬壹仟陸佰壹拾參元及自民國九十一年五月二十日起
    至清償日止，按年息百分之三點五二五計算之利息，並自九十一年六月二十一日
    起至清償日止之違約金。查案外人陳麗珍於民國九十一年八月九日死亡而債務人
    丁○○、戊○○均為陳麗珍之合法繼承人，亦均未拋棄或限定繼承，依民法第一
    千一百五十三條之規定，則其對被繼承人之債務應負連帶清償責任之事實，已據
    其提出借據影本乙紙、繼承系統表乙份、台南地方法院九十二年民雅字第三０二
    五三號函影本乙份約定書、放款支出傳票影本乙紙、放款相關貸放及保證資料查
    詢單二紙為證，核屬相符，被告辯稱：伊是收到支付命令時才知道陳麗珍死亡，
    伊實無力負擔系爭債務云云，自無足採。
二、被告丁○○及戊○○之法定代理人雖辯稱：伊是收到支付命令時才知道陳麗珍死
    亡，但又稱對繼承系統表並無意見。按民法第一千百七十四條第二項繼承人應於
    知悉其得為繼承之時起二個月以內以書面向法院為之，並以書面通知因拋棄而應
    為繼承之人亦定有明文，今被告於知悉該支付命令時起二個月並未以書面向法院
    為拋棄繼承有本院九十二民雅字第三０二五三號函可證，顯見被告並未為拋棄繼
    承之登記，又其對繼承系統表亦不爭執故其抗辯並不足採。
三、從而，原告依消費借貸及連帶保證契約請求被告連帶給付借款壹佰肆拾肆萬壹仟
    陸佰壹拾元，及如主文第一項所示之利息、違約金為有理由，應予准許。
丙、假執行之宣告：
    原告陳明願供擔保，請求宣告假執行，核無不合，茲酌定相當之擔保金額，予以
    准許。
丁、結論：
    本件原告之訴為有理由，依民事訴訟法第三百八十五條第一項前段、第七十八條、
    第八十五條第二項、第三百九十條第二項，判決如主文。
中      華      民      國      九十二      年    十一    月    二十六    日
                                臺灣臺南地方法院民事第四庭
~B法      官  孫玉文
右為正本係照原本作成
如對本判決上訴，須於判決送達後廿日內向本院提出上訴狀
中      華      民      國      九十二      年    十一    月    二十七    日
~B法院書記官  陳淑貞


司法院資訊處製作；財團法人民間司法改革基金會備份。
